【裁判字號】    92,聲,272
【裁判日期】    920221
【裁判案由】    
【裁判全文】
臺灣板橋地方法院民事裁定  九十二年度聲字第二七二號
    聲  請  人  乙○○
    相  對  人  亞東紀念醫院
    法定代理人  甲○○
右當事人間聲請證據保全事件，本院裁定如左：
    主      文
准於證據保全程序對於相對人持有聲請人之母親劉吳鳳珠（民國二十九年八月一日出
生，身分證號碼：Ｚ000000000，於九十二年二月二日死亡）之全部病歷資料及檢查報
告資料原本或相關電子資料，於現場勘驗後，以影印或電腦列印存證之方式予以保全
。
    理      由
一、按證據有滅失或礙難使用之虞，或經他造同意者，得向法院聲請保全；就確定事
    、物之現狀有法律上之利益並有必要時、亦得聲請為鑑定、勘驗或保全書證，民
    事訴訟法第三百六十八條第一項定有明文。第按於醫療糾紛，醫院之病歷通常無
    滅失或礙難使用之虞，但為確定事實，避免遭篡改，即有聲請保全書證之必要，
    此為民事訴訟法第三百六十八條修正理由所揭示。
二、本件聲請意旨略以：聲請人之母劉吳鳳珠（於民國九十二年二月二日死亡）於民
    國九十一年六月間因腹部無名腫大，前往相對人醫院新陳代謝科就診，經李欣宇
    醫師診斷略謂，其病人中未見有此現象，曾開藥服用及抽血檢查。嗣於同年十二
    月五日劉吳鳳珠腹部不適感加劇，再度前往相度人醫院求診要求住院治療，然經
    李欣宇醫師以無空床為由拒絕。嗣同年十二月十二日劉吳鳳珠全身浮腫異常，緊
    急送往相對人醫院急診，經腎臟科醫師彭渝森醫師診斷為肝硬化，其後劉吳鳳珠
    於同年十二月十七日陷入昏迷，聲請人懇求彭渝森醫師請肝腸胃科醫師會診，遭
    其拒絕，嗣聲請人請求相對人醫院肝腸胃科主任吳錦榮醫師會診，經吳醫師同意
    會診，劉吳鳳珠乃雖於同年十二月三十一日甦醒，然病情仍未見好轉，嗣劉吳鳳
    珠抽出之腹水開始變為紅色，排泄物亦呈黑綠色，彭渝森醫師指出係肝臟問題，
    惟於九十二年一月二十二日劉吳鳳珠因藥丸吞嚥困難，再度進入加護病房，因大
    便顏色異常，經照胃鏡檢查結果，確認係胃出血所導致，迨於同年一月三十一日
    彭渝森醫師告知劉吳鳳珠病情嚴重，雖聲請人百般要求彭渝森盡力搶救，劉吳鳳
    珠仍不幸於九十二年二月二日死亡。綜上所述，聲請人之母因腹部不適前往相對
    人醫院診治，李欣宇未詳盡診察義務，顯有延誤病情情事，甚且劉吳鳳珠既係因
    肝硬化病變，彭渝森醫師竟拒絕肝腸胃科醫師會診，醫療行為亦有疏失。因聲請
    人聲請保全之病歷相關資料為將來訴訟法院審認相對人有無醫療過失責任之重要
    關鍵佐證，倘不及時將上開病歷資料加以保全，相對人為脫免刑事追訴及民事責
    任求償，恐有湮滅或竄改之餘，且就確定該物之現狀亦有法律上利益，為此聲請
    保全證據等語。
三、經查民事訴訟法第三百六十八條於八十九年二月九日修正公布，增訂後段規定而
    擴大容許聲請保全證據之範圍，其立法目的在於促使欲主張權利之人，於提起訴
    訟前即得蒐集事證資料，以了解事實或物體之現狀，將有助於當事人研判紛爭之
    實際狀況，進而成立調解或和解，以消弭訴訟，達到預防訴訟之目的。此外，亦
    得藉此賦予當事人於起訴前充分蒐集及整理事證資料之機會，而有助於法院於審
    理本案訴時發現真實及妥適進行訴訟，以達到審理集中化之目標。本件聲請人主
    張其母劉吳鳳珠於九十一年六月間及同年十二月間因腹部無名腫大，前往相對人
    醫院就診，然於九十二年二月二日不幸死亡，聲請人聲請保全劉吳鳳珠之病歷相
    關資料，乃將來訴訟法院審認相對人有無醫療過失責任之重要關鍵佐證，就確定
    該物之現狀有法律上利益，並提出死亡證明書影本一件為證，核其聲請與民事訴
    訟法第三百六十八條關於聲請保全證據之規定相符，應予准許。
四、依民事訴訟法第三百七十一條第一項，裁定如主文。
中      華      民      國    九十二    年      二      月    二十一    日
                                        臺灣板橋地方法院民事第三庭
~B法      官  許月珍
右為正本係照原本作成
本件不得聲明不服
中      華      民      國    九十二    年      二      月    二十五    日
~B法院書記官  劉昌明


司法院資訊處製作；財團法人民間司法改革基金會備份。
